【裁判字號】    92,台上,580
【裁判日期】    920327
【裁判案由】    拆屋還地
【裁判全文】
最高法院民事裁定                                九十二年度台上字第五八○號
    上  訴  人  甲○○
    訴訟代理人  劉意律師
    被 上訴 人  嘉義市志航國民小學
    法定代理人  李沖洲
    訴訟代理人  林國一律師
右當事人間請求拆屋還地事件，上訴人對於中華民國九十一年十二月三十一日台灣高
等法院台南分院第二審判決（九十一年度上字第一九三號），提起上訴，本院裁定如
左：
    主  文
上訴駁回。
第三審訴訟費用由上訴人負擔。
    理  由
按對於第二審判決上訴，非以其違背法令為理由，不得為之。又提起上訴，上訴狀內
應記載上訴理由，表明原判決所違背之法令及其具體內容，暨依訴訟資料合於該違背
法令之具體事實。民事訴訟法第四百六十七條、第四百七十條第二項定有明文。而依
同法第四百六十八條規定，判決不適用法規或適用不當者，為違背法令；依同法第四
百六十九條規定，判決有該條所列各款情形之一者，為當然違背法令。是當事人提起
上訴，如依民事訴訟法第四百六十八條規定，以第二審判決有不適用法規或適用法規
不當為理由時，其上訴狀或理由書應表明該判決所違背之法令條項，或有關判例、解
釋字號，或成文法以外之習慣或法理等及其具體內容，暨係依何訴訟資料合於該違背
法令之具體事實；如以民事訴訟法第四百六十九條所列各款情形為理由時，其上訴狀
或理由書應表明該判決有合於各該條款規定情形之具體內容，及係依何訴訟資料合於
該違背法令之具體事實。上訴狀或理由書如未依上述方法表明，或其所表明者顯與上
開法條規定不合時，即難認為已合法表明上訴理由，其上訴自非合法。本件上訴人對
第二審判決提起上訴，雖以該判決違背法令為由，惟核其上訴理由狀所載內容，徒就
原審取捨證據、認定事實之職權行使所論斷：坐落嘉義市○路○段五八八｜一號土地
係屬中華民國所有，由被上訴人管理，上訴人在其上如原判決附圖所示Ｂ部分（下稱
系爭土地）搭建磚造、烤漆板、鐵骨造之地上物（下稱系爭地上物），為無權占有，
被上訴人依民法第七百六十七條規定，請求上訴人拆除該地上物並交還系爭土地，自
屬正當。又審斟該地上物之用途及拆除所需勞費、時間等，酌定六個月之履行期間等
情，指摘為不當，而非表明該判決所違背之法令及其具體內容，暨依訴訟資料合於該
違背法令之具體事實，難認其已合法表明上訴理由。依首揭說明，應認其上訴為不合
法。至上訴人於上訴本院後，始辯稱：被上訴人徵收系爭土地迄今未依徵收計畫使用
，且歷經三十年未每年檢討，日後亦無使用該土地之必要，應依土地徵收條例第四十
九條規定撤銷徵收，由伊依法買回。又伊拆除系爭地上物損失嚴重，被上訴人所獲利
益極為有限，被上訴人之請求違反民法第一百四十八條規定云云，核屬新防禦方法，
依民事訴訟法第四百七十六條第一項規定，本院不得予以斟酌，併此明。
據上論結，本件上訴為不合法。依民事訴訟法第四百八十一條、第四百四十四條第一
項、第九十五條、第七十八條，裁定如主文。
中      華      民      國    九十二    年      三      月    二十七    日
                              最高法院民事第七庭
                                  審判長法官  徐  璧  湖
                                        法官  朱  建  男
                                        法官  蘇  達  志
                                        法官  沈  方  維
                                        法官  黃  義  豐
      右正本證明與原本無異
                                              書  記  官
中      華      民      國    九十二    年      四      月      七      日


司法院資訊處製作；財團法人民間司法改革基金會備份。
